【裁判字號】    96,交易,683
【裁判日期】    970128
【裁判案由】    過失傷害
【裁判全文】
臺灣高雄地方法院刑事判決             96年度交易字第683號
公  訴  人  臺灣高雄地方法院檢察署檢察官
被      告  乙○○
上列被告因過失傷害案件，經檢察官提起公訴（96年度偵字第19
941 號），被告於本院準備程序中就被訴事實為有罪之陳述，經
詢問當事人意見，合議庭裁定由受命法官依簡式審判程序獨任審
理，本院判決如下：
    主  文
乙○○犯過失傷害致人重傷害罪，處有期徒刑肆月，如易科罰金
，以新台幣壹仟元折算壹日；減為有期徒刑貳月，如易科罰金，
以新台幣壹仟元折算壹日。
    事  實
一、乙○○於民國95年11月19日23時許，騎乘車牌號碼ZDE－085
    號輕型機車，沿高雄市○○區○○路慢車道由南往北方向行
    駛，行經華夏路604 巷口處時，本應注意駕駛車輛行經無號
    誌之交岔路口，應依規定減速慢行，而依當時之天候、路況
    ，又無不能注意之特別情事，竟疏未注意，適有丙○○酒後
    騎乘車牌號碼XUL ─463 號重型機車沿華夏路同向行抵該處
    欲右轉進入華夏路604 巷，亦疏未遵守轉彎車應讓直行車先
    行之規定，突自乙○○所騎機車前方貿然右轉，乙○○見狀
    閃避不及，致其騎乘之輕型機車左前車頭撞擊丙○○所騎機
    車右後車身，丙○○因而人、車倒地，並受有頭部外傷併蜘
    蛛膜下腔出血、右側急性硬腦膜下出血、顱內出血、左側延
    遲性硬腦膜上出血及腦挫傷等重傷害，目前已呈植物人狀態
    。
二、案經丙○○之法定代理人丁○訴請臺灣高雄地方法院檢察署
    檢察官偵查起訴。
    理  由
一、本件被告乙○○所犯刑法第284 條第1 項後段過失傷害致人
    重傷害罪，係死刑、無期徒刑、最輕本刑為3 年以上有期徒
    刑以外之罪，其於準備程序中就被訴事實為有罪之陳述，經
    依法告知簡式審判程序之旨，並聽取公訴人及被告之意見後
    ，經本院合議庭裁定由受命法官獨任進行簡式審判程序，合
    先敘明。
二、上揭事實，業據被告於本院審理中坦承不諱（本院卷第226
    、236 頁），並有告訴人即被害人丙○○之法定代理人丁○
    於偵查中之指述（他卷第7 至8 頁），及卷附被害人診斷證
    明書2 紙（他卷第2 、9 頁）、道路交通事故當事人登記聯
    單（他卷第3 頁）、高雄市政府交通局車輛行車事故鑑定委
    員會96年2 月5 日高市車鑑字第0960000503號函及鑑定意見
    書（他卷第10至11頁）及高雄市政府警察局交通警察大隊96
    年5 月8 日高市警交五字第0960008666號函檢附之道路交通
    事故現場圖、調查報告表(一)、(二)、談話紀錄表及現場蒐證相
    片16幀（他卷第13至26頁），被害人身心障礙手冊（本院卷
    第22頁）、高雄榮民總醫院（本院卷第47至62頁）、國軍高
    雄總醫院（本院卷第63至96頁）、高雄長庚醫院（本院卷第
    102 至221 頁）之病歷資料在卷可佐。足認被告上開自白核
    與事實相符，可堪採信。
三、按行車速度，依速限標誌或標線之規定，無速限標誌或標線
    者，應依下列規定…(二)行經無號誌之交叉路口時，應減速慢
    行，作隨時停車之準備，為道路交通安全規則第93條第1 項
    第2 款所明定。查本件被告領有普通重型機車駕駛執照，有
    上開調查報告表(二)（他卷第16頁）附卷可佐，被告對上述道
    路交通安全規定應知之甚稔，而依卷附之交通事故調查報告
    表(一)所載，本件肇事時天候為晴、夜間有照明、道路為無缺
    陷、無障礙之乾燥柏油路面、視距良好等情狀，則肇事當時
    並無不能注意之情事。是被告在主、客觀均無不能注意之情
    形下，竟疏未注意行經無號誌之交叉路口時，應減速慢行，
    作隨時停車之準備即貿然前行而肇致上開車禍，被告騎乘機
    車之行為有所過失，已甚明顯，且本件交通事故於偵查中前
    經被害人之法定代理人丁○申請高雄市政府交通局車輛行車
    事故鑑定委員會鑑定結果，亦認被告行經無號誌之交叉路口
    未減速慢行，為肇事次因，丙○○為肇事主因，有上開鑑定
    委員會高市車鑑字第0960000503號函暨所附鑑定意見書（他
    卷第10至11頁）在卷可參。又被害人因本件道路交通事故受
    有頭部外傷、兩側腦部出血，現意識不清，語言能力受創，
    應已屬心神喪失致無法處理自己事務之程度等節，業經本院
    96年度禁字第271 號裁定宣告為禁治產人，並領有障礙類別
    為植物人等級為極重度之身心障礙手冊等情，有上揭裁定書
    、被害人身心障礙手冊（本院卷第32至33、22頁）在卷可佐
    ，顯見被害人之重傷害係因本件車禍所致。足認被告前揭過
    失行為與上開被害人所受之重傷害間，有相當因果關係甚明
    。是本案事證明確，被告過失傷害致人重傷害之犯行，洵堪
    認定，應依法論科。
四、核被告所為，係犯刑法第284 條第1 項後段過失傷害致人重
    傷害罪。公訴意旨認被告所犯係刑法第284 條第1 項前段之
    過失傷害罪嫌等情，雖非無據，然查：被害人車禍事故發生
    後，因頭部外傷、兩側腦部出血，現意識不清，語言能力受
    創，已屬心神喪失致無法處理自己事務之程度等節，目前呈
    植物人狀態，業如前述，以現今之醫療技術顯已達重大不治
    或難治之傷害。公訴意旨漏未斟酌此點，尚有未洽。惟其社
    會基本事實相同，本院自應併予審理，並變更起訴法條。爰
    審酌被告騎乘機車本應注意行經無號誌之交岔路口，應依規
    定減速慢行，因而發生車禍致被害人受有上述之重傷害、被
    告與被害人之過失程度、迄今未能達成民事和解，及被告犯
    後尚能坦認犯行，態度尚可，前未有任何犯罪科刑之紀錄，
    有臺灣高雄地方法院檢察署刑案資料查註紀錄表及臺灣高等
    法院高雄分院被告前案紀錄表各1 紙在卷可考，堪認素行良
    好等一切情狀，量處如主文所示之刑，並諭知易科罰金之標
    準。又本案被告犯罪時間在96年4 月24日以前，合於中華民
    國罪犯減刑條例第2 條第1 項之減刑規定，應就上開宣告刑
    減為2 分之1 ，併諭知易科罰金之標準。
據上論斷，應依刑事訴訟法第273 條之1 第1 項、第299 條第1
項前段、第300 條，刑法第284 條第1 項後段、第41條第1 項前
段，中華民國96年罪犯減刑條例第2 條第1 項第3 款、第7 條，
判決如主文。
本案經檢察官甲○○到庭執行職務。
中    華    民    國    97    年    1     月    28    日
                      交通法庭  法  官  曾仁勇
以上正本證明與原本無異。
如不服本判決應於收受本判決後10日內向本院提出上訴書狀，並
應敘述具體理由，如未敘述上訴理由者，應於上訴期間屆滿後20
日內補提理由書狀於本院（均須按他造當事人之人數附繕本）「
切勿逕送上級法院」。
中    華    民    國    97    年    1     月    28    日
                                書記官  王治華
附錄本判決論罪之法條：
中華民國刑法第284條第1項
（過失傷害罪）
因過失傷害人者，處 6 月以下有期徒刑、拘役或 5 百元以下罰
金，致重傷者，處1 年以下有期徒刑、拘役或5 百元以下罰金。
從事業務之人，因業務上之過失傷害人者，處 1 年以下有期徒刑
、拘役或1 千元以下罰金，致重傷者，處 3 年以下有期徒刑、
拘役或2 千元以下罰金。


司法院資訊處製作；財團法人民間司法改革基金會備份。
